【裁判字號】    97,交聲,151
【裁判日期】    970925
【裁判案由】    違反道路交通管理處罰條例聲明異議
【裁判全文】
臺灣雲林地方法院交通事件裁定         97年度交聲字第151號
移送機關    交通部公路總局嘉義區監理所雲林監理站
異  議  人
即受處分人  甲○○
上列受處分人因違反道路交通管理處罰條例案件，對於交通部公
路總局嘉義區監理所雲林監理站97年7 月4 日所為之處分（原處
分案號：雲監裁字第裁72-KAE011482號），聲明異議，本院裁定
如下：
    主  文
異議駁回。
    理  由
一、按「汽車駕駛人，行經有燈光號誌管制之交岔路口闖紅燈者
    ，處新臺幣一千八百元以上五千四百元以下罰鍰」、「汽車
    駕駛人有下列各款所列條款之一者，除依原條款處罰鍰外，
    並予記點：一、有第三十三條第一項、第二項、第三十八條
    第一項、第四十條、第四十五條、第四十七條第一款至第三
    款、第四十八條、第四十九條或第六十條第一項、第二項第
    一款、第二款情形之一者，各記違規點數一點。二、有第二
    十九條第一項第一款至第四款、第二十九條之二第一項、第
    二項、第三十條第一項第一款、第二款情形之一者，各記違
    規點數二點。三、有第四十三條、第五十三條或第五十四條
    情形之一者，各記違規點數三點」道路交通管理處罰條例第
    53條第1 項、第63條第1 項分別定有明文。次按，交通警員
    對其親睹之違規事實掣單舉發，就其事實之證明亦屬證人，
    如無具體事證足證其有偏頗或失實之虞，已難恣意否定其指
    證即舉發之真正，其舉發行為本質上為行政處分，行政處分
    一旦有效成立，有以公定力規定法律秩序之效力，該行政處
    分當可被推定為真正，其據以依法處分之事實亦為正確無誤
    ；又交通警員掣單舉發違反道路交通管理處罰條例所列之違
    規事實，本質上為行政處分，且係公務員基於職務上之權力
    ，依法就特定之具體事件所為具有公法上效果之單方行政行
    為，基於公務員所為公法上行為具有公信力之原則，該行政
    處分當可被推定為真正，受處分人既未就執勤員警之舉發違
    誤提出相關證據以供調查，且依卷存證據資料亦無其他積極
    證據足資證明其有捏造事實違法取締之情事，則執勤員警本
    其維護交通秩序及安全之職責所為之上開舉發行為，自應受
    到合法及正確之推定，臺灣高等法院95年度交抗字第87號、
    94年度交抗字第204 號著有判決可資參照。
二、本件異議意旨略以：異議人於民國97年6 月10日下午5 時7
    分駕駛車號5W-9457 號豐田自小客車，行駛於雲林縣斗六市
    鎮○路與中堅東路交岔路口，該路口剛好由綠轉黃燈，如緊
    急煞車必超越白色停止線，也可能造成後方車輛有追撞之虞
    ，故仍照常行駛，該路口呈T 字狀，道路不太，白色停止線
    距路口約12公尺長，員警隱身位置至該路口也約有45公尺長
    ，且遮蔽於路邊停車後方，無法完全清楚目視地面停止線，
    在下班時間交通流量大汽機車均多之時段，異議人前方又有
    一輛高且大於異議人自小客車之休旅車，員警如何清楚看見
    異議人已逾停止線而闖越紅燈，還是僅依交通號誌而推斷，
    況員警執勤地點路旁架有一臺數位攝影機，移送機關卻拒絕
    提出以還原事實真相，異議人每天行經該路線，清楚員警經
    常在該路段取締，異議人沒理由冒險闖紅燈，為自己找麻煩
    ，執勤員警僅憑目視舉發，異議人甚難甘服，爰依法提出異
    議，請求移送機關撤銷原處分等語。
三、經查：
  (一)據執勤員警乙○○於本件違規取締後再至違規現場拍攝現場
    之停止線與號誌燈之照片（見本院卷第74頁至第78頁），及
    異議人自行拍攝現場照片（見本院卷第6 頁至第8 頁），二
    者相比對，員警所站立之位置確實能以目視而看見停止線之
    位置，此由本院卷附第74頁照片所示影像，即可清晰得知。
    異議人以個人認知認為執勤員警所站立之位置有障礙物及車
    流之限制而無從清晰看見停止線位置，顯無憑據，而屬個人
    臆測之詞，自難採為其有利之認定。執勤員警乙○○於本院
    審理時結證稱：我們在執勤的時候，以人的高度，確實可以
    很清楚的看到停止線的位置等語（見本院卷第80頁反面），
    應屬事實，足認員警於執勤所站立之位置確實可以看見停止
    線，堪認明確。
  (二)又本件舉發之事實經過，經證人亦即執勤員警乙○○結證稱
    ：97年6 月10日在鎮南路跟中堅東路口有1 個闖紅燈的事件
    是我舉發，當時違規人還沒有過停止線，就已經變紅燈了，
    所以將她攔下來舉發，我們執勤的地點可以很清楚的看到號
    誌變換，我們當天執行巡邏及交通整理，每次出來執行勤務
    分局有要求都要帶錄影機，錄影時間就在那個路口執勤的時
    間，約有半小時，之後就接到通報去抓小偷了，今日庭呈小
    張的部分是錄影帶翻拍的，大張的7 月30日是事後我去現場
    拍的停止線跟號誌燈，異議人的車輛從有用鉛筆打勾的地方
    出現，這時候號誌已經是黃燈了，該號誌之時相我們取締的
    車輛就異議人1 輛而已，前面1 輛還是黃燈，到異議人的時
    候已經變紅燈了（詳見本院卷第37頁反面至第39頁正面），
    而我們在執勤的時候，以人的高度，確實可以很清楚的看到
    停止線的位置，而異議人的車子在交通號誌轉變為紅燈時，
    確實還沒有通過停止線，但是攝影機所拍攝的高度比較低，
    又有光線的問題，沒有辦法將停止線顯現在畫面上，當時確
    實是異議人在紅燈才過停止線，深色的休旅車則沒有，所以
    我們才沒有攔他等語（見本院卷第80頁反面、第81頁正面）
    ，再參以上揭執勤員警於事後所拍攝現場停止線與號誌燈之
    照片，更足以認定異議人確實在該路口之號誌已轉換為紅燈
    時始通過停止線，而為闖紅燈行為，應屬明確。
  (三)再者，觀之執勤員警節錄該路口交通號誌時相變換之光碟經
    本院當庭勘驗，結果為：「交通號誌由綠燈轉黃燈時，前方
    有輛紅色小客車剛好通過，再轉變為紅燈時，有深色休旅車
    ，其後跟著異議人的小客車通過路口」（見本院卷第80頁反
    面），並佐以員警翻拍該錄影帶照片而註記違規車輛與交通
    號誌變換之影象，及執勤員警上揭證述關於異議人係在紅燈
    才過停止線，前方一輛深色休旅車已過停止線，我們才沒有
    攔他等情，更足以認定異議人確有於97年6 月10日下午5 時
    7 分在斗六市鎮○路與中堅東路交岔路口為行經燈光號誌管
    制之交岔路口闖紅燈之違規行為，洵屬明確。
  (四)至於異議人一直確信其已過停止線而未為闖紅燈之原因，或
    為本其確信所言，或其所言為虛妄，異議人內心之真意實無
    從探知，然依上揭執勤員警所證述之情景，異議人主觀上或
    係跟著前方深色休旅車前行，或係自信自己已過停止線，而
    當時在接近停止線進入交岔路口之當下，該交岔路口已轉換
    為紅燈，異議人或許自己未察覺，然不影響異議人確有闖紅
    燈之違規事實，應堪認定。
  (五)又違規事實稍縱即逝，而執勤員警之親自見聞，為目擊證人
    ，其陳述違規駕駛者之違規過程，如無具體事證足證其有偏
    頗或失實之虞，顯難恣意否定其指證即舉發之真正，該交通
    管理處罰條例所列之違規事實，本質上為行政處分，且係公
    務員基於職務上之權力，依法就特定之具體事件所為具有公
    法上效果之單方行政行為，基於公務員所為公法上行為具有
    公信力之原則，該行政處分當可被推定為真正，異議人既未
    就執勤員警之舉發違誤提出相關證據以供本院調查，且依卷
    存證據資料亦無其他積極證據足資證明員警有捏造事實違法
    取締之情事，則執勤員警本其維護交通秩序及安全之職責所
    為之上開舉發行為，自應受到合法及正確之推定，揆諸前開
    說明，至為當然。本件異議人確實係駕車行經有燈光號誌管
    制之交岔路闖紅燈而遭警開單取締，異議人空言其已過停止
    線而無闖燈紅燈之違規情事，顯屬無據。
四、綜上所述，本件異議人既有上述駕車行經有燈光號誌管制之
    交岔路口闖紅燈之違規行為，原處分機關以異議人「駕車行
    經有燈光號誌管制之交岔路口闖紅燈」為由，援引道路交通
    管理處罰條例第53條第1 項、第63條第1 項第3 款之規定，
    裁處罰鍰新臺幣2,700 元，並記違規點數3 點，並無不當。
    本件異議為無理由，應予駁回。
五、據上論斷，應依道路交通管理處罰條例第87條第2 項、道路
    交通案件處理辦法第19條，裁定如主文。
中    華    民    國    97    年    9     月    25    日
                  交通法庭      法  官  李淑惠
以上正本證明與原本無異。
如不服本裁定，應於裁定送達後5 日內向本院提出抗告狀（須附
繕本）。
                                書記官  林佳慧
中    華    民    國    97    年    9     月    25    日


司法院資訊處製作；財團法人民間司法改革基金會備份。
